最高法院刑事判決　　　　　　一○○年度台上字第六九四四號
上　訴　人　台灣高等法院高雄分院檢察署檢察官
被　　　告　李宗玉
選任辯護人　蔡陸弟律師
上列上訴人因被告違反毒品危害防制條例案件，不服台灣高等法
院高雄分院中華民國九十九年十一月三十日第二審更審判決（九
十九年度上更(一)字第一八三號；起訴案號：台灣高雄地方法院檢
察署九十八年度偵字第二三六三六號），提起上訴，本院判決如
下：
    主  文
上訴駁回。
    理  由
按刑事訴訟法第三百七十七條規定，上訴於第三審法院，非以判
決違背法令為理由，不得為之。是提起第三審上訴，應以原判決
違背法令為理由，係屬法定要件。如果上訴理由書狀並未依據卷
內訴訟資料，具體指摘原判決不適用何種法則或如何適用不當，
或所指摘原判決違法情事，顯與法律規定得為第三審上訴理由之
違法情形，不相適合時，均應認其上訴為違背法律上之程式，予
以駁回。檢察官上訴意旨略稱：被告李宗玉在警詢時，既供稱：
「大胖」聯絡電話為0000000000，「大哥」聯絡電話
為0000000000等語，前者部分，核與綽號「大胖」之
程瑞銘所供無誤，可見後者部分，當亦真實；稽諸查扣在案屬被
告所有之筆記本，載有「七月三日星期一，１、大胖先付給買糖
果（大）半個單位，總金額25000 ，預付5000，欠1500，買其中
一個小單位，唯有購入不足，先由大哥支」等文，雖然被告在原
審（按係「第一審」之誤）辯稱：該內容係我幫綽號「大哥」之
吳明輝，記載程瑞銘向吳明輝購買安非他命之情形，吳明輝「買
東西後，要我交給大胖」，「大胖事後……跟我說（所交者）是
冰糖」，我才說「吳明輝騙大胖」等語，要與程瑞銘在原審上訴
審時所證相符，但究竟實情如何？原審未函查00000000
00號電話申請人和話費帳單寄送地址，並傳喚吳明輝、程瑞銘
再加訊明，遽認不能證明被告有販賣甲基安非他命給「大胖」，
逕行諭知無罪判決，當有查證未盡之違失云云。惟查：刑事訴訟
新制採改良式當事人進行主義，檢察官應負實質舉證責任，若其
所舉證據不足以說服法院形成被告有罪之確信心證，當受類似民
事訴訟之敗訴判決，逕為被告無罪之諭知，以落實無罪推定原則
與證據裁判主義，觀諸刑事訴訟法第一百五十四條第一項、第二
項、第一百六十一條第一項及第三百零一條第一項規定即明，公
民與政治權利國際公約第十四條第二項暨刑事妥速審判法第六條
亦同此意旨。又證據之取捨及證明力之判斷，俱屬事實審法院自
由裁量之職權，此項職權之行使，倘不違背客觀存在之經驗法則
或論理法則，即無違法可指。原判決於其理由四內，詳加說明：
被告自警詢、偵查迄歷審（原審係更一審），迭次堅決否認自己
或和綽號「大哥」之人共同販賣甲基安非他命給他人，並辯述上
揭扣案之筆記本，雖望似毒品交易，其實為騙局等語，核與綽號
「大胖」之程瑞銘在警詢時，所供：「被告沒有販賣毒品給我，
（亦）不知道被告有販賣毒品之事」；在原審上訴審具結後，供
證：上揭筆記本所載者，係我向綽號「寶哥」或「大哥」之人購
買甲基安非他命，卻遭以冰糖欺騙之情形，被告並未出售毒品給
我各等語相符，復指出：扣案之驗後總淨重二十一．三二六公克
甲基安非他命，實係被告供己施用而持有之物，其施用毒品業經
另案判刑，並諭知沒收銷燬此物確定，不足憑為認定被告販賣第
二級毒品之依據，此外復無其他積極確證，足以證明被告有被訴
之販售毒品犯行，因而撤銷第一審關於此部分之科刑判決，改為
無罪諭知。所為之證據取捨及得心證理由，俱有各訴訟資料在案
可稽，自形式上觀察，並未違背客觀存在之經驗法或論理法則。
程瑞銘已經在審理中作證，踐行交互詰問程序，吳明輝查未另案
在監所，依戶籍資料傳、拘無著，核無上訴意旨所謂未盡查證職
責之違法情形存在。檢察官既未確實盡其舉證責任，復置原判決
已明白交代之事項於不顧，且非悉依卷內訴訟資料而為指摘，自
難認為己經符合上訴第三審之法定形式要件。依上說明，應認其
上訴為違背法律上之程式，予以駁回。
據上論結，應依刑事訴訟法第三百九十五條前段，判決如主文。
中    華    民    國  一○○  年   十二   月   十四   日
                      最高法院刑事第六庭
                          審判長法官  花  滿  堂  
                                法官  洪  昌  宏  
                                法官  王  聰  明  
                                法官  林  秀  夫  
                                法官  蔡  國  在  
本件正本證明與原本無異
                                      書  記  官  
中    華    民    國  一○○  年   十二   月   二十   日
                                                      K